【裁判字號】    99,台非,371
【裁判日期】    991230
【裁判案由】    竊盜
【裁判全文】
最高法院刑事判決              九十九年度台非字第三七一號
上  訴  人  最高法院檢察署檢察總長
被      告  詹金龍
上列上訴人因被告竊盜案件，對於台灣基隆地方法院中華民國九
十九年七月三十日第一審確定判決（九十九年度基簡字第一０九
七號，聲請簡易判決處刑案號：台灣基隆地方法院檢察署九十九
年度偵字第三一二六號），認為違法，提起非常上訴，本院判決
如下：
    主  文
原判決撤銷。
詹金龍竊盜，處拘役參拾伍日，如易科罰金，以新台幣壹仟元折
算壹日。
    理  由
非常上訴理由稱：「一、按判決不適用法則或適用不當者，為違
背法令，刑事訴訟法第三百七十八條定有明文。次按假釋中因故
意更犯罪，受有期徒刑以上刑之宣告者，於判決確定後六個月以
內，撤銷其假釋，刑法第七十八條第一項定有明文。又累犯之成
立，以曾受徒刑之執行完畢，或一部之執行而赦免後，五年以內
故意再犯有期徒刑以上之罪為要件。如在假釋中因故意更犯罪，
受有期徒刑以上刑之宣告，依刑法第七十八條第一項之規定，經
撤銷其假釋者，則其刑罰尚未執行完畢，自無由成立累犯。二、
本案原判決以被告詹金龍違反毒品危害防制條例案件，經台灣基
隆地方法院以九十六年度訴字第五一二號判決判處有期徒刑七月
確定，又因犯竊盜及搶奪案件，經同法院以九十六年度訴字第五
八八號判決判處有期徒刑四月、一年確定，再因違反毒品危害防
制條例案件，經同法院以九十六年度訴字第八八八號判決判處有
期徒刑七月確定，復因違反毒品危害防制條例案件，經同法院以
九十六年度訴字第一二０三號判決判處有期徒刑七月確定，上開
五罪經台灣基隆地方法院以九十七年度聲字第二一二號裁定，定
應執行刑為有期徒刑二年四月確定，於民國九十八年六月十八日
縮短刑期假釋，又接續執行拘役四十日，於九十八年七月二十八
日出監，假釋期間付保護管束，於九十九年一月十八日（原判決
誤載為九十八年十二月十六日）假釋期滿未經撤銷，視為執行完
畢，而論以被告累犯。三、惟查，被告於假釋期間之九十八年十
月二十八日某時，施用第一級毒品海洛因一次，經台灣板橋地方
法院以九十九年度訴字第三三三號判決判處有期徒刑八月，於九
十九年六月三日判決確定。被告因此遭法務部於九十九年七月十
四日，以法矯決字第0999031192號函撤銷假釋，並應執行前案之
殘餘刑期五月又二十二日（台灣基隆地方法院檢察署九十九年度
執更字第四八八號），有台灣板橋地方法院九十九年度訴字第三
三三號判決、法務部撤銷受保護管束人假釋函、台灣台東監獄泰
源分監報請撤銷假釋報告表、台灣板橋地方法院檢察署檢察官執
行保護管束指揮書、台灣基隆地方法院檢察署檢察官執行指揮書
、刑案資料查註紀錄表、法務部全國檢察官線上查詢刑案人犯在
監所最新資料報表等在卷可稽。是本案被告於九十九年六月十六
日晚間六時三十分許，再犯竊盜罪，原判決於九十九年七月三十
日為判決時，被告上開違反毒品危害防制條例、竊盜、搶奪案件
之假釋既經撤銷，尚未執行完畢，與累犯之構成要件不符，不能
論以累犯。原判決未察，遽以累犯規定加重其刑，而判處拘役四
十日，自有適用法則不當之違背法令。四、案經確定，且於被告
不利，爰依刑事訴訟法第四百四十一條、第四百四十三條提起非
常上訴，以資糾正」等語。
本院按，假釋中因故意更犯罪，受有期徒刑以上刑之宣告者，於
判決確定後六個月以內，撤銷其假釋，但假釋期滿逾三年者，不
在此限，刑法第七十八條第一項定有明文。又累犯之成立，以曾
受有期徒刑之執行完畢，或一部之執行而赦免後，五年以內故意
再犯有期徒刑以上之罪為要件。如在假釋中因故意更犯罪，受有
期徒刑以上刑之宣告，經依刑法第七十八條第一項規定撤銷假釋
者，其刑罰尚未執行完畢，自無由成立累犯。查被告詹金龍前因
竊盜、搶奪案，經台灣基隆地方法院（下稱該法院）以九十六年
度訴字第五八八號，各判處有期徒刑四月及一年，應執行有期徒
刑一年二月確定；其後復因違反毒品危害防制條例案件，先後經
該法院以九十六年度訴字第五一二號、九十六年度訴字第八八八
號、九十七年度訴字第一二０三號，各判處有期徒刑七月確定；
以上五罪，嗣經該法院以九十七年度聲字第二一二號裁定應執行
有期徒刑二年四月確定，於九十六年十一月五日入監執行，九十
八年六月十八日假釋出監，至九十九年一月十八日縮刑期滿，假
釋未經撤銷，未執行之刑以已執行論。然被告於假釋期間之九十
八年十月二十八日，因施用第一級毒品，經台灣板橋地方法院以
九十九年度訴字第三三三號於九十六年六月三日判決判處有期徒
刑八月並確定；嗣由法務部以其於假釋中更犯罪，依刑法第七十
八條第一項撤銷假釋，應執行殘刑五月又二十二日（自九十九年
十月二十七日至一百年四月十七日）等情，有台灣板橋地方法院
九十九年度訴字第三三三號判決、法務部撤銷受保護管束人假釋
函、台灣台東監獄泰源分監報請撤銷假釋報告表、檢察官執行保
護管束指揮書、台灣基隆地方法院檢察署檢察官執行指揮書、刑
案資料查註紀錄表、法務部全國檢察官線上查詢刑案人犯在監所
最新資料報表等在卷可稽。是被告於九十九年六月十六日再犯本
件竊盜罪，原審於同年七月三十日為判決時，因前開接續執行之
有期徒刑尚未執行完畢，與累犯之構成要件不符，不能論以累犯
。原審未察，遽以累犯規定加重其刑，而量處拘役四十日，自有
適用法則不當之違背法令。案經確定，且於被告不利，非常上訴
意旨執以指摘，洵有理由，應由本院將原判決撤銷，另行依原審
判決時所應適用之法律判決如主文第二項所示，以資糾正。
據上論結，應依刑事訴訟法第四百四十七條第一項第一款，刑法
第三百二十條第一項、第四十一條第一項，判決如主文。
中    華    民    國  九十九  年   十二   月   三十   日
                      最高法院刑事第四庭
                          審判長法官  陳  正  庸  
                                法官  林  秀  夫  
                                法官  林  瑞  斌  
                                法官  謝  靜  恒  
                                法官  林  茂  雄  
本件正本證明與原本無異
                                      書  記  官  
中    華    民    國  一○○  年    一    月    四    日
                                                      Ｅ

司法院資訊處製作；財團法人民間司法改革基金會備份。
